臺灣桃園地方法院刑事判決                                         110年度訴字第1435號
公  訴  人  臺灣桃園地方檢察署檢察官  
被      告  廖裕祥


選任辯護人  彭彥儒律師
上列被告因違反毒品危害防制條例案件，經檢察官提起公訴（11
0年度偵字第28675號），本院判決如下：
    主  文
廖裕祥販賣第三級毒品，未遂，處有期徒刑壹年陸月。緩刑伍年
，緩刑期間內付保護管束，並應於緩刑期內向指定之政府機關、
政府機構、行政法人、社區或其他符合公益目的之機構或團
體，提供貳佰肆拾小時之義務勞務；並應於本判決確定之日起壹
年內，接受受理執行之地方檢察署所舉辦之法治教育參場次。
扣案如附表所示之物均沒收。 
    事  實
一、廖裕祥明知4-甲基甲基卡西酮係毒品危害防制條例第2條第2
    項第3款所列管之第三級毒品，依法不得販賣，竟基於販賣第
    三級毒品以牟利之犯意，先於民國110年8月8日凌晨1時30分許
    前某時，以其所有之黑色HUAWEI廠牌行動電話透過通訊軟體
    「微信」與予配合警方辦案而無購買毒品真意之潘○興進行
    聯繫，二人相約交易毒品咖啡包，廖裕祥旋於110年8月8日凌
    晨1時30分許，在桃園市○○區○○路000號前，以新臺幣（下同
    ）2,400元之價格販賣含有第三級毒品4-甲基甲基卡西酮成
    分之毒品咖啡包5包予潘○興，並為在場埋伏之警員當場查獲
    而未遂，當場並扣得毒品咖啡包5包、黑色HUAWEI廠牌行動電
    話1支，始悉上情。
二、案經桃園市政府警察局大溪分局報請臺灣桃園地方檢察署檢
    察官偵查起訴。
    理  由
壹、程序部分：
一、按被告以外之人於審判外之言詞或書面陳述，除法律有規定
    者外，不得作為證據；又被告以外之人於審判外之陳述，雖
    不符合同法第159條之1至第159條之4規定，但經當事人於審
    判程序同意作為證據，法院審酌該言詞陳述或書面陳述作成
    時之情況，認為適當者，亦得為證據。當事人、代理人或辯
    護人於法院調查證據時，知有第159條第1項不得為證據之情
    形，而未於言詞辯論終結前聲明異議者，視為有前項之同意
    ，刑事訴訟法第159條第1項及第159條之5分別定有明文。經
    查，本判決下列所引用之被告以外之人於審判外之陳述（含
    書面陳述），檢察官、被告廖裕祥及其辯護人迄至本院言詞
    辯論終結前均未聲明異議，本院審酌上開證據資料製作時之
    情況，尚無違法不當及證明力明顯過低之瑕疵，亦認為以之
    作為證據應屬適當，揆諸前開規定，爰依刑事訴訟法第159
    條之5規定，認前揭證據資料均有證據能力。
二、本件認定事實所引用之本件卷內之非供述證據，檢察官、被
    告及其辯護人均未主張排除前開證據之證據能力，且迄於本
    院言詞辯論終結前均未表示異議，本院審酌前開非供述證據
    並無證據證明係公務員違背法定程序所取得，亦無刑事訴訟
    法第159條之4之顯有不可信之情況與不得作為證據之情形，
    是本件認定事實所引用之本件卷內之非供述證據，均認為有
    證據能力。
貳、實體部分：
一、認定事實之理由及依據：
　㈠上開犯罪事實，業據被告廖裕祥於警詢、偵訊、本院準備程
    序及審理時坦承不諱（詳見偵字卷第14頁、第79頁、第81頁
    ，核與證人潘○興於警詢之證述相符（詳見偵字卷第33至34
    頁），並有桃園市政府警察局大溪分局扣押筆錄、扣押物品
    目錄表、通訊軟體WECHAT對話紀錄截圖、刑案現場照片等件
    附卷可稽（詳見偵字卷第37至48頁），復有扣案如附表編號
    一、二所示之毒品咖啡包及行動電話可憑。而警方於110年8
    月8日所扣得之如附表編號一所示之毒品咖啡包5包，經送鑑
    定，確檢出第三級毒品4-甲基甲基卡西酮成分（重量詳如附
    表編號一所示），此有臺北榮民總醫院毒品成分鑑定書及毒
    品純度鑑定書在卷可參（詳見偵字卷第149頁、第151頁），
    足認被告前開任意性之自白，核與上揭事實相符，應值採信
    。
  ㈡按販賣毒品之所謂販賣行為，須行為人主觀上有營利意圖，
    且客觀上有販賣毒品行為，即足構成，至於實際上是否已經
    獲利，則非所問；必也始終無營利之意思，而以原價或低於
    原價有償讓與他人，方難謂為販賣行為，而僅得以轉讓罪論
    處（最高法院93年度台上字第1651號判決參照）。又販賣毒
    品係政府嚴予查緝之違法行為，且可任意分裝或增減其分量
    ，各次買賣之價格，當亦各有差異，隨供需雙方之資力、關
    係之深淺、需求之數量、貨源之充裕與否、販賣者對於資金
    之需求如何即殷切與否，以及政府查緝之態度，進而為各種
    不同之風險評估，而為機動性之調整，因之販賣之利得，除
    經坦承犯行，或帳冊價量均記載明確外，委難察得實情，是
    縱未確切查得販賣賺取之實際差價，但除別有事證，足認係
    按同一價格轉讓，確未牟利之情形外，尚難執此認非法販賣
    之事證有所不足，致知過坦承者難辭重典，飾詞否認者反得
    逞僥倖，而失情理之平。況且，販賣者從各種「價差」或「
    量差」或係「純度」謀取利潤方式，或有差異，然其所圖利
    益之非法販賣行為目的，則屬相同，並無二致；衡諸毒品取
    得不易，量微價高，依一般社會通念以觀，凡為販賣之不法
    勾當者，倘非以牟利為其主要誘因及目的，應無甘冒被查緝
    法辦重刑之危險，平白無端義務為該買賣之工作，是其販入
    之價格必較售出之價格低廉，而有從中賺取買賣差價牟利之
    意圖及事實，應屬符合論理法則，且不違背社會通常經驗之
    合理判斷。查被告於本院訊問時供稱：本次交易如果成功，
    伊可以得到400元等語明確（詳見本院卷第73頁），應認被
    告就本件販賣第三級毒品未遂之犯行，主觀上應有從中賺取
    買賣價差以營利之意圖，至為灼然。
  ㈢綜上所述，本案事證明確，被告犯行堪予認定，應依法論科
    。
二、論罪科刑： 
　㈠按4-甲基甲基卡西酮、毒品硝西泮屬毒品危害防制條例第2 
    條第2 項第3 款所規定之第三級毒品，依法均不得販賣。另
    按刑法上所謂陷害教唆，係指行為人原無犯罪之意思，純因
    具有司法警察權者之設計誘陷，以唆使其萌生犯意，待其形
    式上符合著手於犯罪行為之實行時，再予逮捕者而言。此種
    「陷害教唆」，因行為人原無犯罪之意思，具有司法警察權
    者復伺機逮捕，係以不正當手段入人於罪，尚難遽認被陷害
    教唆者成立犯罪。至於刑事偵查技術上所謂之「釣魚」者，
    則指對於原已犯罪或具有犯罪故意之人，司法警察於獲悉後
    為取得證據，以設計引誘之方式，佯與之為對合行為，使其
    暴露犯罪事證，待其著手於犯罪行為之實行時，予以逮捕、
    偵辦者而言。後者因犯罪行為人主觀上原即有犯罪之意思，
    倘客觀上又已著手於犯罪行為之實行時，自得成立未遂犯，
    與「陷害教唆」情形迥然有別（最高法院101年度台上字第3
    253號判決意旨參照）。又按刑法上關於販賣罪，祇要被告
    本身原有販賣之故意，且已著手於販賣行為之實行，即應分
    別情形論以販賣既遂或未遂。倘對造無買受之真意，為協助
    警察辦案、非法奪取買賣標的物或為其他目的而佯稱購買，
    雖事實上不能真正完成買賣，但被告原來既有販賣之故意，
    且已著手於販賣行為，仍應論以販賣罪之未遂犯（最高法院
    102年度台上字第373號判決意旨參照）。經查，證人潘○興
    為配合警方辦案，而以通訊軟體「微信」與被告約定購買毒
    品咖啡包等情，業據證人潘○興於警詢時證述屬實（詳見偵
    字卷第33至34頁），且參以，被告亦自承有在販賣毒品等語
    （詳見偵字卷第79頁、第81頁），由此可知，被告自始即有
    販賣含有第三級毒品4-甲基甲基卡西酮成分之毒品咖啡包之
    故意，自堪認定，而警方僅因達成犯罪調查目的之必要，由
    證人潘○興出面向被告購買含有第三級毒品4-甲基甲基卡西
    酮成分之毒品咖啡包，藉以蒐集證據，並無其他違反法定程
    序之情形。準此，被告既有販賣毒品咖啡包之故意，且依約
    攜帶毒品咖啡包前往交付，後為警查獲本案犯行，足見被告
    本即有販賣毒品之故意，且已著手實行販賣之行為，然因證
    人潘○興為協助警方辦案所需而無購買毒品之真意，致不能
    真正完成販賣行為，而屬未遂。是核被告所為，係犯毒品危
    害防制條例第4條第6項、第3項之販賣第三級毒品未遂罪。
    被告於著手販賣前，意圖販賣而持有毒品之低度行為，應為
    其嗣後著手販賣之高度行為吸收，不另論罪（最高法院101
    年度第10次刑事庭會議決議參照）。
  ㈡被告客觀上已著手實施販賣犯行，然因證人潘○興自始即不具
    購買之真意，事實上不能真正完成買賣而不遂，為未遂犯，
    應依刑法第25條第2項之規定，按既遂犯之刑減輕之。
  ㈢毒品危害防制條例第17條之適用：
  ⒈按毒品危害防制條例第17條第1項規定，犯該條例第4條至第8
    條、第10條或第11條之罪，供出毒品來源，因而查獲其他正
    犯或共犯者，減輕或免除其刑。被告就本案之犯行，於偵查
    中按毒品危害防制條例17條第1項規定「犯第4條至第8條、
    第10條或第11條之罪，供出毒品來源，因而查獲其他正犯或
    共犯者，減輕或免除其刑。」，所謂供出毒品來源係指足資
    辨別其非屬共犯或共同正犯前手之特徵，使調查或偵查犯罪
    之公務員因而對之發動調查或偵查，而適用該減刑規定，需
    供出毒品來源而查獲者（最高法院97年度台上字第1475號、
    98年度台上字第4062號、98年度台上字第3653號、98年度台
    上字第3391號判決意旨參照）。經查，被告於警詢及偵訊時
    均供稱其毒品來源係綽號「雷洛」之人等語明確（詳見偵字
    卷第17至19頁、第81頁）。嗣經本院函詢桃園市政府警察局
    大溪分局有關被告是否有供出毒品上游乙節，經桃園市政府
    警察局大溪分局於111年1月24日以溪警分刑字第1100034808
    號函所檢附之職務報告覆略以：員警於110年8月10日下午5
    時21分許完成被告檢舉毒品上游之筆錄，並透過被告使用通
    訊軟體「微信」與微信暱稱「雷洛」之人約定購買毒品咖啡
    包5包，並相約於110年8月10日晚間9時30分許，在桃園市○○
    區○○路000號前進行交易，員警並於上揭時、地查獲上游陳○
    誌及呂○誌，且當場查獲毒品咖啡包24包、手機4支及現金21
    ,800元等物品，而陳○誌即為微信暱稱「雷洛」之人等情，
    有前開函文及職務報告在卷可按（詳見本院卷第83至85頁）
    ，足見本案已因被告所提供資訊而查獲其毒品來源陳○誌涉
    嫌販賣第三級毒品部分，則基於毒品危害防制條例第17條第
    1項之立法目的在於鼓勵被告提供情資，得以查獲正犯或其
    他共犯，以防範毒品氾濫之意旨，應認被告就本件犯行，有
    毒品危害防制條例第17條第1項之適用，自得依該項規定予
    以減輕其刑，並予以遞減其刑。
  ⒉又按犯第四條至第八條之罪於偵查及歷次審判中均自白者，
    減輕其刑，毒品危害防制條例第17條第2 項定有明文。查被
    告就本案販賣第三級毒品未遂犯行，於偵查及本院審理時皆
    自白不諱，業如前述，爰依毒品危害防制條例第17條第2 項
    規定減輕其刑，並遞減其刑。　
  ㈣至刑法第59條規定之酌量減輕其刑，必須犯罪另有特殊之原
    因與環境，在客觀上足以引起一般同情，認為即使予以宣告
    法定最低度刑，猶嫌過重者，始有其適用。此所謂法定最低
    度刑，固包括法定最低本刑；惟遇有其他法定減輕之事由者
    ，則應係指適用其他法定減輕事由減輕其刑後之最低度刑而
    言。倘被告別有法定減輕事由者，應先適用法定減輕事由減
    輕其刑後，猶認其犯罪之情狀顯可憫恕，即使科以該減輕後
    之最低度刑仍嫌過重者，始得適用刑法第59條規定酌量減輕
    其刑（最高法院100年度台上字第744號判決意旨參照）。查
    本件被告所犯販賣第三級毒品未遂罪，經依前述減輕事由遞
    減其刑後，法定最低刑度已大幅降低，實已無情輕法重之憾
    ，況被告販賣毒品戕害國人身心健康甚鉅，難認有何特殊之
    原因與環境，依據客觀觀察足以引起一般同情，當無再援引
    刑法第59條之規定減輕其刑之餘地。
  ㈤爰審酌被告不思努力進取獲取所需，為圖一己之私利，販賣
    含有第三級毒品4-甲基甲基卡西酮成分之毒品咖啡包予他人
    ，輕則戕害施用者之身心健康，重則引發各種犯罪，危害社
    會治安，所為實屬不該，惟念被告行為時甫滿21歲、年紀尚
    輕、思慮不周，且犯後已坦承犯行，態度良好，並參酌其販
    賣數量、次數，犯罪所得，兼衡被告之素行、生活狀況、智
    識程度、犯罪之動機、目的等一切情狀，量處如主文所示之
    刑。
  ㈥末查，被告前未曾因故意犯罪受有期徒刑以上刑之宣告，此
    有臺灣高等法院被告前案紀錄表附卷可查，其因一時失慮，
    致罹刑章，然犯後已坦承犯行，已如前述，足徵其對其上開
    販賣第三級毒品未遂之行為悉有悔意，並考量其行為時年輕
    識淺，思慮欠周，本院綜合上情，認其歷此偵查及審理之教
    訓，應能知所警惕，是對其宣告之刑以暫不執行為適當，爰
    依刑法第74條第1項第1款之規定，對被告宣告緩刑5年，以
    勵自新。然為促使被告日後更加重視法規範秩序，導正偏差
    行為，認應課予一定條件之緩刑負擔，令其從中深切記取教
    訓，期能時時警惕，避免再度犯罪，認有命被告應向檢察官
    指定之政府機關、政府機構、行政法人、社區或其他符合公
    益目的之機構或團體，提供240小時之義務勞務（至於義務
    勞務之執行方法，核屬執行事項，由檢察官執行），及應於
    本判決確定之日起1年內，接受受理執行之地方檢察署所舉
    辦之法治教育3場次，並再依刑法第93條第1項第2款規定，
    諭知被告於緩刑期間內付保護管束。倘其未遵循本院所諭知
    如主文所示緩刑期間之負擔，情節重大，足認原宣告之緩刑
    難收其預期效果，而有執行刑罰之必要者，依刑事訴訟法第
    476條及刑法第75條之1第1項第4款之規定，檢察官得向本院
    聲請撤銷上開緩刑之宣告，併予敘明。
三、沒收部分：
  ㈠扣案如附表編號一所示之含有第三級毒品4-甲基甲基卡西酮
    成分之毒品咖啡包5包，係毒品危害防制條例第2條第2項第3
    款所定之第三級毒品，應認係違禁物，自應依刑法第38條第
    1項規定宣告沒收。至於裝載上揭第三級毒品4-甲基甲基卡
    西酮之外包裝袋5只，因無從與毒品相析離，亦應依刑法第3
    8條第1項規定一併宣告沒收。而上開4-甲基甲基卡西酮鑑驗
    用罄部分（即取樣0.4532公克部分），既已滅失，自毋庸再
    予沒收。
  ㈡扣案如附表編號二所示被告所有之黑色HUAWEI廠牌行動電話1
    支，係被告所有，供其與買家潘○興聯繫本案販賣第三級毒
    品未遂犯行所用之物，業據被告自承在卷（詳見偵字卷第14
    頁、第16至17頁），並有通訊軟體WECHAT對話紀錄截圖在卷
    可按（詳見偵字卷第43至47頁），且無刑法第38條之2第2項
    所列之情形，應依毒品危害防制條例第19條第1項之規定，
    宣告沒收。
  ㈢另本件被告所涉本件犯行，因未及賣出毒品即遭警方查獲，
    尚無販賣所得之財物，自無從諭知沒收犯罪所得。
據上論斷，應依刑事訴訟法第299條第1項前段，毒品危害防制條
例第4條第6項、第3項、第17條第1項、第2項、第19條第1項，刑
法第11條、第25條第2項、第38條第1項、第74條第1項第1款、第
2項第5款、第8款、第93條第1項第2款，判決如主文。
本案經檢察官孫瑋彤提起公訴，檢察官王珽顥到庭執行職務。
中　　華　　民　　國　　111 　年　　3 　　月　　10　　日
                  刑事第十七庭審判長法　官  張明道
                                    法　官  張英尉
                                    法　官  李思緯
以上正本證明與原本無異。
如不服本判決應於收受判決後20日內向本院提出上訴書狀，並應
敘述具體理由。其未敘述上訴理由者，應於上訴期間屆滿後20日
內向本院補提理由書(均須按他造當事人之人數附繕本)「切勿逕
送上級法院」。 

　　　　　　　　　　　　　　      　書記官　吳怡靜
中　　華　　民　　國　　111 　年　　3 　　月　　10　　日
附表：
編號 物品名稱 備註  一 扣案之含有第三級毒品4-甲基甲基卡西酮成分之毒品咖啡包5包 ⑴總毛重25.5736公克，總淨重19.4009公克，取樣0.4532公克，驗餘總淨重18.9477公克，純度4.20%，驗前純質總淨重0.8148公克。 ⑵鑑驗用罄部分已滅失，無須宣告沒收。  二 扣案之被告所有之黑色HUAWEI廠牌行動電話1 支 被告所有，供其為本件販賣第三級毒品未遂犯行所用之物。 

附錄論罪科刑法條：
毒品危害防制條例第4條第6項、第3項。
毒品危害防制條例第4條
製造、運輸、販賣第一級毒品者，處死刑或無期徒刑；處無期徒
刑者，得併科新臺幣3千萬元以下罰金。
製造、運輸、販賣第二級毒品者，處無期徒刑或10年以上有期徒
刑，得併科新臺幣1千5百萬元以下罰金。
製造、運輸、販賣第三級毒品者，處7年以上有期徒刑，得併科
新臺幣1千萬元以下罰金。
製造、運輸、販賣第四級毒品者，處5年以上12年以下有期徒刑
，得併科新臺幣5百萬元以下罰金。
製造、運輸、販賣專供製造或施用毒品之器具者，處1年以上7年
以下有期徒刑，得併科新臺幣1百50萬元以下罰金。
前五項之未遂犯罰之。